臺灣臺北地方法院民事判決　九十一年度訴字第二二八九號
　　原　　　告　寶來證券股份有限公司
　　法定代理人　甲○○
　　訴訟代理人　丙○○
　　被　　　告　乙○○
　　　　　　　　戊○○
　　　　　　　　丁○○
右當事人間請求清償債務事件，本院判決如左：
        主      文
被告乙○○、丁○○應連帶給付原告新台幣貳佰柒拾貳萬捌仟玖佰拾柒元，及自民
國九十一年四月二十六日起至清償日止按年利率百分之五計算之利息。
被告戊○○、丁○○應連帶給付原告新台幣貳佰肆拾壹萬伍仟柒佰玖拾捌元，及自民
國九十一年四月二十七日起至清償日止按年利率百分之五計算之利息。
本判決第一項之訴訟費用由被告乙○○、丁○○連帶負擔，第二項之訴訟費用由被告
戊○○、丁○○連帶負擔。
本判決第一項、第二項於原告分別以新台幣玖拾壹萬元、新台幣捌拾壹萬元供擔保後
，得假執行。但被告乙○○、戊○○如於假執行程序實施前，分別以新臺幣貳佰柒拾
貳萬捌仟玖佰拾柒元、新台幣貳佰肆拾壹萬伍仟柒佰玖拾捌元為原告預供擔保，得
免為假執行。
        事      實
甲、原告方面：
  一、聲明：除假執行供擔保金額外，如主文所示。
  二、陳述：
    (一)被告乙○○、戊○○分別於民國九十年六月七日、九十六年六月十五日，與原
      告訂立「委託買賣證券受託契約」，並分別出具「委託買賣有價證券授權書」
      、「受任承諾買賣證券等授權書」予原告，委託被告丁○○下單買賣。依該等
      授權書之記載，被告乙○○、戊○○對於授權被告丁○○代為買賣上市及上櫃
      有價證券、辦理交割及其他有關行為，所生之權利義務及法律責任，均負全責
      ，被告丁○○並承諾因代理被告乙○○、戊○○處理上開特別委任事務，願對
      原告負連帶保證責任，放棄先訴抗辯權等語，
    (二)嗣被告乙○○、戊○○於九十年七月二十五日分別委託原告台南分公司普通買
      進大日科技股票六十二萬股、五十二萬股，應付原告交割價款新台幣（下同）
      四百零四萬五千四百五十二元、三百三十七萬四千七百九十八元。原告代辦交
      割款項收付行於九十年七月二十七日通知，被告乙○○、戊○○款項劃撥帳戶
      存款不足，原告隨即通知被告乙○○、戊○○儘速補足，惟未獲結果。被告乙○○、戊○○違反「委託買賣證券受託契約」第八條之規定，原告除依規定申
      報其等之帳戶違約，並分別代辦交割手續。被告乙○○、戊○○於九十年七月
      二十五日之交易既均未履交割義務，則其等於七月二十六日大日科技股票之交
      易，即被告乙○○買進十五萬股、被告戊○○買進十三萬九千股，分別應付原
      告交割價一百零四萬七千八百七十八元、九十八萬零八百十一元，應併同申報
      違約處理。
    (三)被告乙○○、戊○○欠款情形如下：
      1.被告乙○○部分：原告於前開二日代辦交割大日科技股票七十七萬股，已依
        規定於九十年七月三十一日起委託太平洋證券股份有限公司以原告「違約處
        理專戶」賣出處分，因股價續下跌，迄九十年八月十五日始處分完竣。賣出
        得款二百三十六萬四千三百九十三元，與原告代辦交割價款相抵後，尚欠二
        百七十二萬八千九百三十七元。
      2.被告戊○○部分：原告於前開二日代辦交割大日科技股票六十五萬九千股，
        已依規定於九十年七月三十一日起委託太平洋證券股份有限公司以原告「違
        約處理專戶」賣出處分，因股價續下跌，迄九十年八月十六日始處分完竣。
        賣出得款一百九十三萬九千八百十一元，與原告代辦交割價款相抵後，尚欠
        二百四十一萬五千七百九十八元。
    (四)被告丁○○既於前開「委託買賣有價證券授權書」、「受任承諾買賣證券等授
      權書」承諾願負連帶保證責任，並於九十一年三月十三日與原告另簽立「債務
      清償協議書」，以併存之債務承擔方式，承擔被告乙○○、戊○○對原告之全
      數債務，依法應與被告乙○○、戊○○負連帶清償之責。詎被告等屢經催討，
      置之不理，爰起訴請求。
    (五)對被告答辯之陳述：
      1.被告乙○○、戊○○係親自到櫃台開戶。
      2.被告乙○○、戊○○有簽委託買賣證券授權書，其帳戶應非單純放股票用。
      3.被告抗辯財力證明，與本案無關。信用交易才須徵信，本件是普通交易不需
        徵信。
  三、證據：提出開戶申請書影本、委託買賣證券受託契約影本、櫃檯買賣有價證券
      開戶契約影本、櫃檯買賣確認書影本、委託人交割款券轉撥同意書影本、聲明
      書影本、電子交易帳戶委託買賣有價證券之風險預告暨使用同意書影本、證券
      商客戶開設有價證券集中保管帳戶契約書影本、開戶同意書影本、徵信與額度
      審核表影本、客戶自填徵信資料表影本、合併買賣報告書暨交割憑單影本、受
      任承諾買賣證券等授權書影本、受託買賣有價證券授權書影本、債務清償協議
      書影本為證。
乙、被告方面：被告丁○○未於言詞辯論期日到場，亦未提出準備書狀作何聲明或陳
    述；另被告乙○○、戊○○具狀及到庭聲明、陳述如次。
  一、聲明：
    (一)駁回原告之訴及其假執行之聲請.
    (二)如受不利之判決，願供擔保免予假執行。
  二、陳述：
    (一)被告乙○○、戊○○於九十年六月七日至原告台南分公司開戶時，即告知開戶
      人員，帳戶是暫借被告丁○○放過於集中之股票用。開戶人員要求被告乙○○
      、戊○○提供薪資證明或證券交易紀錄資料，被告乙○○、戊○○明確告知均
      從未開過證券帳戶，且一人待業中，另一人為大樓臨時僱用員，無薪資證明。
      原告之營業員明顯違反證券商管理規則第三十四條及第三十五條之規定。
    (二)自被告乙○○、戊○○開戶至被告丁○○首次購買大日股票，原告營業員從未
      與被告乙○○、戊○○聯絡確認過。被告乙○○、戊○○之帳戶總金額才二百
      元，而原告營業員給被告丁○○首次購買之金額竟達到約九百萬元，相當於該
      股票當日買進之總金額，該營業員有相當明顯之疏失。
    (三)據其他證券公司提供之資料，被告丁○○所購買之大日股票為上櫃股票，於九
      十年五月中旬成為警示股，按證交所規定，須匯款至帳戶才能購買。被告丁○○買進時仍屬高風險之股票，營業員有權拒絕受託，並有義務告知被告乙○○
      、戊○○。原告營業員明顯未做到風險控管，致被告乙○○、戊○○名譽與精
      神受到重大損失。
    (四)被告丁○○所購買之上櫃營建類大日股票，一般證券商無法買進如此大量，原
      告營業員以被告丁○○其他受託客戶交割正常為由，任被告丁○○用被告乙○○、戊○○之帳戶大量買進單一股票，被告乙○○、戊○○為被害者。
    (五)開戶文件上的簽名是我們簽的，章是我們交給營業員蓋的。下單者為被告丁○○，但我們不知道被告丁○○要下單，她說請我們開戶讓她放股票，因為她是
      我們的朋友，她說她的股票太過集中，要分散放我們的帳戶，我們覺得沒有影
      響，就答應她。事發後，我們有跟原告協調，被告丁○○說要承擔清償責任。
      受任承諾買賣證券等授權書、受託買賣有價證券授權書是我們簽名。
  三、證據：提出證券商管理規則影本、證券存摺影本、世華聯合商業銀行活期儲蓄
      存款存摺影本、大日股票Ｋ線圖影本為證，並聲請訊問證人邱明哲。
        理      由
一、程序方面：
  (一)依原告與被告丁○○簽訂之債務清償協議書第六條之約定，因該協議書所生之一
    切訴訟，以本院為第一審管轄法院。
  (二)被告丁○○未於言詞辯論期日到場，核無民事訴訟法第三百八十六條各款所列情
    形，爰依原告之聲請，由其一造辯論而為判決。
二、原告主張之事實，已據其提出與所述相符之開戶申請書影本、委託買賣證券受託
    契約影本、櫃檯買賣有價證券開戶契約影本、櫃檯買賣確認書影本、委託人交割
    款券轉撥同意書影本、聲明書影本、電子交易帳戶委託買賣有價證券之風險預告
    暨使用同意書影本、證券商客戶開設有價證券集中保管帳戶契約書影本、開戶同
    意書影本、徵信與額度審核表影本、客戶自填徵信資料表影本、合併買賣報告書
    暨交割憑單影本、受任承諾買賣證券等授權書影本、受託買賣有價證券授權書影
    本、債務清償協議書影本為證，被告丁○○並未爭執，原告之主張應堪採信。
三、至於被告乙○○、戊○○雖辯稱：其等開戶時，已告知開戶人員其帳戶係借被告
    丁○○放股票用，且其等從未開過證券帳戶，亦無薪資證明等情，而其等之帳戶
    餘額僅二百元，原告營業員竟任被告丁○○首次購買約九百萬元之股票，未與被
    告乙○○、戊○○確認，且被告丁○○購買高風險股票，原告營業員有權拒絕受
    託，原告營業員有明顯疏失及違反證券商管理規則第三十四條及第三十五條之規
    定等語，然而：
    (一)被告乙○○、戊○○既坦稱：開戶文件上之簽名，係其等所為等語，則原告應
      被告乙○○、戊○○之要求，為其等開戶並受託買賣有價證券，難謂有何疏失
      。
    (二)被告乙○○、戊○○雖辯稱：其等從未開過證券帳戶，亦無薪資證明，其等之
      帳戶餘額僅二百元，原告營業員竟任被告丁○○首次購買約九百萬元之股票，
      違反證券商管理規則第三十四條及第三十五條之規定等語。惟證券商管理規則
      第三十四條第一項係規定：「證券商受託買賣有價證券，對客戶應建立下列之
      資料：一姓名、住所及通訊處所。二職業及年齡。三資產之狀況。四投資經驗
      。五開戶原因。六其他必要之事項」，而卷附徵信與額度審核表影本及客戶自
      填徵信資料表影本確實已就上開規定事項分別填載，則被告乙○○、戊○○既
      未主張係原告不實之記載，亦難謂原告之核准開戶程序有何疏失。另依證券商
      管理規則第三十五條：「證券商受託買賣有價證券，應依據前條之資料及往來
      狀況評估客戶投資能力；客戶之委託經評估其信用狀況如有逾越其投資能力，
      除提供適當之擔保者外，得拒絕受託買賣」之規定，原告雖得於評估被告乙○○、戊○○之信用狀況後，認逾越其投資能力而拒絕受託買賣，但此乃原告之
      權利，尚難據以認原告於此情況均應拒絕受託買賣。
    (三)另被告乙○○、戊○○坦稱：受任承諾買賣證券等授權書、受託買賣有價證券
      授權書上之簽名均係其等所為等語，則依被告乙○○於九十年六月七日出具予
      原告之受託買賣有價證券授權書所載：「立書人乙○○自簽立本授權書之日起
      ，授與丁○○（受託人）全權委託代為買賣上市及上櫃有價證券、辦理交割及
      其他有關之行為，所生之權利、義務及法律責任，均由委任人負全責，絕無異
      議」等語，及被告戊○○於九十年六月十五日出具予原告之受任承諾買賣證券
      等授權書所載：「茲授權丁○○代理本人與貴公司代為買賣上市上櫃證券、辦
      理交割，及其他有關之行為，均由委任人負全責，絕無異議」等語，被告乙○○、戊○○既對原告表示授與被告丁○○代為買賣上市上櫃有價證券之代理權
      ，則被告丁○○於其代理權限內，以被告乙○○、戊○○之名義，代為買賣上
      市上櫃有價證券，當然直接對被告乙○○、戊○○發生效力。故被告乙○○、
      戊○○辯稱：其等之帳戶僅係借被告丁○○放股票用等語，與事實不符；另辯
      稱：原告營業員任被告丁○○首次購買約九百萬元之高風險股票，未與其等確
      認等語，亦不影響被告丁○○代理其等買賣股票所生之效力。
    從而，被告乙○○、戊○○所辯各節，均不足以免除其等因交割違約應負之責任
    。
四、綜上所述，原告依委託買賣證券受託契約及連帶保證關係，請求被告乙○○、丁○○連帶給付貳佰柒拾貳萬捌仟玖佰拾柒元，及自起訴狀繕本送達翌日即九十
    一年四月二十六日起至清償日止按年利率百分之五計算之利息，並請求被告戊○○、丁○○連帶給付貳佰肆拾壹萬伍仟柒佰玖拾捌元，及自起訴狀繕本送達翌日
    即九十一年四月二十七日起至清償日止按年利率百分之五計算之利息，即無不合
    ，應予准許。
五、原告與被告乙○○、戊○○均陳明願供擔保，聲請宣告假執行或免為假行，經核
    合於法律規定，爰分別酌定相當之擔保金額宣告之。
六、本案事證已臻明確，兩造其餘主張陳述及所提之證據，均毋庸再予審酌，附此敘
    明。
七、據上論結，原告之訴為有理由，依民事訴訟法第三百八十五條第一項前段、第八
    十五條第二項、第三百九十條第二項、第三百九十二條，判決如主文。
中　　　華　　　民　　　國　　九十一　　年　　　六　　　月　　　四　　　日
　　　　　　　　　　　　　　　　　　　　　民事第二庭　法官  林玲玉
右為正本係照原本作成
如對本判決上訴，須於判決送達後廿日內向本院提出上訴狀
中　　　華　　　民　　　國　　九十一　　年　　　六　　　月　　　三　　　日
　　　　　　　　　　　　　　　　　　　　　　　　法院書記官　黃慧怡
